臺灣雲林地方法院刑事判決
111年度訴字第441號
公  訴  人  臺灣雲林地方檢察署檢察官
被      告  陳俊升




上列被告因詐欺案件，經檢察官提起公訴（111年度偵字第4600
號），於本院準備程序進行中，被告就被訴事實為有罪之陳述，
經合議庭裁定由受命法官獨任進行簡式審判程序，判決如下：
    主      文
乙○○犯刑法第339條之4第1項第3款之詐欺得利罪，處有期徒刑壹
年壹月。未扣案如附表所示之犯罪所得沒收之，於全部或一部不
能沒收或不宜執行沒收時，追徵其價額。
    事實及理由
一、犯罪事實：
  ㈠乙○○基於意圖為自己不法利益之詐欺得利犯意及行使偽造準
    私文書之犯意，於民國110年10月29日上午11時37分至下午1
    時許，在雲林縣○○鄉○○村○○路00巷00號其住處內，使用手機
    以網際網路連結臉書（Facebook）社群網站，以暱稱「巴丹
    王」為名，在臉書之「GARENA遊戲公司」公開討論區及私訊
    等方式，向黃○樂（94年9月生，姓名年籍詳卷，無證據證明
    乙○○知悉黃○樂為少年）佯稱欲贈送遊戲點數，但需以黃○樂
    之手機號碼進行確認云云，並謊稱其真實身分為「鄭智懋」
    以取信黃○樂，致黃○樂誤信為真而陷於錯誤，將其手機門號
    及門號登記人之身分證統一編號末4碼告知乙○○，乙○○隨即
    以黃○樂提供之手機門號及身分證統一編號末4碼，利用網際
    網路向台灣之星電信股份有限公司（下稱台灣之星公司）申
    辦附表所示小額帳單付費服務之遊戲點數消費，俟台灣之星
    公司收到各筆消費申請後，再發送手機驗證碼至黃○樂手機
    門號，黃○樂即依乙○○之指示輸入手機驗證碼，完成申請小
    額帳單付費服務，而消費金額均列記於黃○樂使用之手機門
    號通話費帳單，乙○○以此方式偽造及行使準私文書，並詐得
    如附表所示遊戲點數，足生損害於黃○樂。嗣經黃○樂發覺受
    騙，報警循線查獲上情。
  ㈡案經黃○樂訴由高雄市政府警察局左營分局報告臺灣雲林地方
    檢察署檢察官偵查起訴。
二、證據名稱：
  ㈠被告乙○○於警詢筆錄、檢察官訊問筆錄及本院審判中之供
    述。
  ㈡證人即告訴人黃○樂於警詢筆錄中之證述。
  ㈢證人鄭智懋於警詢筆錄及檢察官訊問筆錄中之證述。
  ㈣中華電信股份有限公司11009通話明細報表、通聯調閱查詢單
    、證人鄭智懋與被告之臉書對話紀錄擷圖、告訴人黃○樂之
    手機簡訊擷圖、內政部警政署反詐騙諮詢專線紀錄表各1份
    。　　
三、論罪科刑之理由：
  ㈠按錄音、錄影或電磁紀錄，藉機器或電腦之處理所顯示之聲
    音、影像或符號，足以為表示其用意之證明者，以文書論，
    刑法第220條第2項定有明文。又所謂電磁紀錄，係指以電子
    、磁性或其他無法以人之知覺直接認識之方式所製成之紀錄
    ，供電腦處理之用者而言，而透過網際網路以電信公司小額
    代收服務等方式消費購買商品，係以可連接網際網路之電腦
    或行動電話等設備上網輸入電磁紀錄，表徵電信用戶有透過
    電信業者代為支付價款之意思，故如行為人偽造不實之線上
    交易電磁紀錄，依刑法第220條第2項之規定，自應以文書論
    。查本件被告將申請小額帳單付費服務之電磁紀錄傳送至台
    灣之星公司後，使告訴人於不解該驗證碼所欲驗證之準文書
    及法律效果之情形下，受被告指示輸入驗證碼，係表彰告訴
    人向台灣之星公司申請小額帳單付費服務，被告行為自屬行
    使偽造準私文書。次按刑法第339條第1、2項分別規定詐欺
    取財罪及詐欺得利罪，前者之行為客體係指財物，後者則指
    取得債權、免除債務、延期履行債務或提供勞務等財物以外
    之財產上不法利益（參見最高法院86年度台上字第3534號判
    決意旨），而網際網路商店內之各項商品及消費，若非現實
    可見之有形體財物，而係供人透過網際網路以電腦或行動電
    話等設備讀取使用，並以電磁紀錄之方式儲存於伺服器，因
    仍有一定之財產價值，自屬刑法詐欺罪保護之法益，而被告
    消費之遊戲點數，係供人憑以於網際網路遊戲時使用，並非
    現實可見之有形體財物，自屬具有財產上價值之利益。
　㈡核被告所為，係犯刑法第339條之4第1項第3款之詐欺得利罪
    、同法第216條、第210條、第220條第2項之行使偽造準私文
    書罪。被告偽造不實電磁紀錄之準私文書後持以行使，其偽
    造準私文書之低度行為，應為行使偽造準私文書之高度行為
    所吸收，不另論罪。又被告以一行為同時觸犯上揭數罪名，
    為想像競合犯，應依刑法第55條之規定，從一重論以刑法第
    339條之4第1項第3款之詐欺得利罪處斷。
  ㈢爰審酌被告前有多次詐欺犯行之前科紀錄及執行情形，素行
    不佳，有臺灣高等法院被告前案紀錄表在卷可參，猶不知警
    惕，因沈迷網路遊戲，缺乏金錢購買遊戲點數，竟起貪念，
    以偽造準私文書及詐欺手段取得他人小額帳單付費服務之遊
    戲點數，其所為顯乏自制及尊重他人財產之法治觀念。又其
    已離婚，現無子女，其學歷為高職肄業，長期協助父母務農
    ，無積蓄及財產，其與家人關係尚稱良好，惟因一時貪慾失
    慮而觸法，其犯後坦承犯行，頗有悔意，而其犯罪所得僅有
    新臺幣2999元，犯罪所生危害非鉅等一切情狀，量處如主文
    所示之刑。
四、沒收部分：查被告就附表所示之犯罪所得利益未據扣案，應
    依刑法第38條之1第1項前段、第3項規定諭知沒收，如全部
    或一部不能沒收或不宜執行沒收時，追徵其價額。
五、依刑事訴訟法第273條之1第1項、第299條第1項前段、第310
    條之2、第454條，判決如主文。。
本案經檢察官甲○○提起公訴，檢察官蔡如琳到庭執行職務。　
中　　華　　民　　國　　111 　年　　8 　　月　　29　　日
                  刑事第二庭  法  官  吳基華
以上正本證明與原本無異。
如不服本判決應於收受判決後 20 日內向本院提出上訴書狀，並
應敘述具體理由；其未敘述上訴理由者，應於上訴期間屆滿後
20 日內向本院補提理由書（均須按他造當事人之人數附繕本）
。「切勿逕送上級法院」。
                              書記官  金雅芳  
中　　華　　民　　國　　111 　年　　8 　　月　　29　　日
附記論罪法條全文：刑法第210條、第216條、第220條、第339 
條之4。
中華民國刑法第210條
（偽造變造私文書罪）
偽造、變造私文書，足以生損害於公眾或他人者，處5年以下有
期徒刑。
中華民國刑法第216條
（行使偽造變造或登載不實之文書罪）
行使第210條至第215條之文書者，依偽造、變造文書或登載不實
事項或使登載不實事項之規定處斷。
中華民國刑法第220條
（準文書）
在紙上或物品上之文字、符號、圖畫、照像，依習慣或特約，足
以為表示其用意之證明者，關於本章及本章以外各罪，以文書論
。
錄音、錄影或電磁紀錄，藉機器或電腦之處理所顯示之聲音、影
像或符號，足以為表示其用意之證明者，亦同。
中華民國刑法第339條
（普通詐欺罪）
意圖為自己或第三人不法之所有，以詐術使人將本人或第三人之
物交付者，處5年以下有期徒刑、拘役或科或併科50萬元以下罰
金。
以前項方法得財產上不法之利益或使第三人得之者，亦同。
前二項之未遂犯罰之。

附表
編號 消費時間 金額(新臺幣元) 1 110年10月29日11時58分 560 2 110年10月29日12時整 560 3 110年10月29日12時5分 560 4 110年10月29日12時6分 560 5 110年10月29日12時7分 560 6 110年10月29日13時6分 199 合計  2,999